臺灣屏東地方法院民事裁定
111年度司繼字第677號
聲  明  人  朱吳滿紅

            朱美蓉  

            張庭碩  

            朱美玲  

            李蔚珊  

            李淵琛  

            李宜春  

            朱鴻明  


            朱峻廷  


法定代理人  朱鴻明  


            許靜其  




上列聲明人聲明拋棄繼承事件，本院裁定如下：
    主  文
聲明駁回。
聲明程序費用新臺幣1,000元由聲明人負擔。
    理  由
一、按「繼承在民法繼承編中華民國96年12月14日修正施行前開
    始且未逾修正施行前為拋棄繼承之法定期間者，自修正施行
    之日起，適用修正後拋棄繼承之規定。」，民法繼承編施行
    法第1 之1 條第1 項定有明文。準此，繼承在該次民法繼承
    編修正施行前開始且已逾修正施行前為拋棄繼承之法定期間
    者，應適用修正前拋棄繼承之規定，此為當然之理。又97年
    1 月2 日修正前民法第1174條第2 項規定拋棄繼承應於知悉
    其得繼承之時起二個月內為之，所謂「知悉其得繼承之時」
    ，係指知悉被繼承人死亡及自己為其繼承人之時而言。亦即
    繼承人知悉繼承開始之原因事實，且因而覺知自己為法律上
    之繼承人之而言，非謂尚須知悉有無繼承之遺產，且不因聲
    請人不知法律或對法律之誤解，而影響法律規定所發生之效
    力。次按繼承人得拋棄其繼承權；遺產繼承人，除配偶外，
    依左列順序定之：直系血親卑親屬。父母。兄弟姊妹。祖父
    母；前條所定第一順序之繼承人，以親等近者為先；第1138
    條所定第一順序之繼承人中有拋棄繼承權者，其應繼分歸屬
    於其他同為繼承之人；第一順序之繼承人，其親等近者均拋
    棄繼承權時，由次親等之直系血親卑親屬繼承，民法第1174
    條第1 項、第1138條、第1139條、第1176條第1 項、第5項
    分別定有明文。是向法院聲明拋棄繼承權之前提，必須聲明
    人於聲明時業已取得繼承權，倘聲明人並未取得繼承權，當
    不得向法院聲明拋棄繼承，自不待言。
二、本件聲明人主張渠等為被繼承人朱本源（男，民國00年0 月
    00日生，最後住所：屏東縣○○鄉○○街00號）之繼承人，被繼
    承人於95年10月7 日死亡，渠等在委請代書辦理遺產完稅程
    序時並無發現被繼承人尚留有高雄市○○區○○段○○段000 地號
    土地（下稱系爭土地），直至今年收到高雄市稅捐稽徵處旗
    山分處110 年地價稅核定稅額通知書始知悉上情，且被繼承
    人在世時均未收受上開土地相關稅單，被繼承人之兄弟姊妹
    亦均不知悉被繼承人持有上開土地，據此向本院聲明就系爭
    土地辦理拋棄繼承並請求本院准予備查等語。
三、經查，聲明人朱吳滿紅、朱美蓉、朱美玲、朱鴻明分別為被
    繼承人朱本源之配偶及親等在前之直系血親卑親屬，被繼承
    人朱本源於95年10月7 日死亡，業據其提出除戶謄本為證，
    而觀諸聲明狀所載，上開聲明人等於被繼承人死亡後旋即委
    請代書辦理遺產完稅程序，足見渠等於95年10月7 日時即已
    知悉被繼承人朱本源死亡之情事，亦知悉渠等為法定第一順
    序繼承人，則渠等如欲聲明拋棄繼承至遲即應在95年12月7 
    日前具狀向本院為拋棄繼承之聲明，且依首揭說明所謂得繼
    承之時，乃指知悉被繼承人死亡之事實，與是否知悉被繼承
    人留有遺產以及留有何種遺產無涉，自不得主張於收受高雄
    市稅捐稽徵處旗山分處寄送之地價稅核定稅額通知書後，因
    不願繼承系爭土地，始欲聲明拋棄繼承，是以本件聲明人於
    111 年5 月2 日始具狀聲明拋棄繼承，顯逾越「知悉其得繼
    承之時起二個月」之法定期間; 又所謂拋棄繼承係指拋棄被
    繼承人之一切權利義務，尚不得為部分財產之拋棄，本件聲
    明人之聲明僅請求拋棄對系爭土地之繼承，該聲明於法亦有
    未恰，是聲明人朱吳滿紅、朱美蓉、朱美玲、朱鴻明等向本
    院聲明拋棄繼承，於法不合，應予駁回。另本件親等在前之
    子輩聲明人朱美蓉、朱美玲、朱鴻明，渠等聲明拋棄繼承既
    經駁回，則親等在後之孫輩繼承人張庭碩、李蔚珊、李淵琛
    、李宜春、朱峻廷等依法尚未取得繼承權，渠等向本院聲明
    拋棄繼承，於法亦有未合，應予一併駁回，附此敘明。
四、另本件被繼承人朱本源係於95年10月7 日死亡，而其死亡後
    ，聲明人等對於遺產所負債務則依民法繼承編施行法第1-3 
    條第2 至4 項規定負清償責任，併予敘明。 
五、依家事事件法第97條、非訟事件法第21條第1 項前段，裁定
    如主文。
六、如對本裁定抗告，須於裁定送達後10日之不變期間內，向本
    院提出抗告狀，並繳納抗告費新臺幣1,000 元。
中　　華　　民　　國　　111 　年　　5 　　月　 13 　　日
　　　　　　　　　家事庭司法事務官